臺中高等行政法院判決　　　　　　　　　　　　　　　九十三年度訴字第五六九號
　　　　　　　　　　　　　　　.
　　原　　　告　甲○○
　　被　　　告　財政部臺灣省中區國稅局
　　代　表　人　乙○○
　　訴訟代理人　丁○○
右當事人間因綜合所得稅事件，原告不服財政部中華民國九十三年九月二日台財訴字
第○九三○○三三六○九○號訴願決定，提起行政訴訟。本院判決如左︰
　　主  文
原告之訴駁回。
訴訟費用由原告負擔。
　　事  實
甲、事實概要：緣原告民國八十六年度綜合所得稅結算申報，原列報配偶柯明子取自
    中央會計事務所執行業務所得新台幣（下同）五三三、八八○元，經被告機關所
    屬臺中市分局依查得資料核定二、六二一、九二○元，歸課綜合所得總額三、五
    九二、五三一元，補徵應納稅額四二四、一八八元。原告不服，就執行業務所得
    及租賃所得申經復查結果，追減執行業務所得二七、七二○元及租賃所得四三、
    九六九元，原告仍表不服，就執行業務所得部分，提起訴願遭駁回，遂提起本件
    行政訴訟。
乙、兩造聲明：
一、原告聲明求為判決：原處分、復查決定關於執行業務所得部分及訴願決定均撤銷
    。
二、被告聲明求為判決：原告之訴駁回。
丙、兩造之陳述：
壹、原告起訴意旨略以：
一、按原告之配偶本年度代為記帳收入部分，已依規定記帳並開立憑證予付款人，並
    依其實際向客戶收取之款項及各項所得扣免繳憑單申報執行業務所得，在復查及
    訴願時期，提示日記簿、現金收入帳、收據留底，收入部分已盡租稅協力義務，
    又該付款人既已依所得稅法第十四條第二項及同法施行細則第十三條規定辦理扣
    免繳憑單申報，並據以申報執行業務費用支出，故本件所得收入部分應以原告申
    報數二、六六九、四○○元為準，被告若欲調整，自應負舉證責任。被告未同步
    調整前開付款人之執行業務費用部分，逕依財政部頒定標準每家每日二、五○○
    元核定調整為三、七四五、六○○元，顯有違租稅公平原則。
二、被告辯稱收入傳票未連續編號，僅係作業疏忽，且法無處罰鍰規定，另假日收費
    有爭論，此部分縱有瑕疵，並不影響系爭標的「記帳收入」之實質性，且原告在
    行政救濟期間已善盡查核義務，被告自應核實認定，而不應依所得稅法第八十三
    條及同法施行細則第十三條規定推估收入。又原告已就收入部分作完全健全之提
    示，請求收入核實認定，此部分尚無行政法院六十一年度判字第一九八號判決意
    旨之適用，至費用部分已同意依費用標準認定。
貳、被告答辯意旨略以：
一、本件原告八十六年度列報其配偶取自中央會計事務所執行業務所得五三三、八八
    ○元，被告原核以該事務所未提示帳證供核，乃依查得資料核定收入總額三、七
    四五、六○○元，減除必要費用一、一二三、六八○元，核定全年所得額二、六
    二一、九二○元並歸課其配偶執行業務所得。嗣於復查時，被告再函請原告提示
    相關帳簿文據供核，惟其僅提示收入相關之日記簿、總分類帳及現金收入傳票等
    ，收入收據及費用相關帳冊憑證均未提示，依執行業務所得查核辦法第六條第四
    項及第八條前段及財政部八十七年二月十九日台財稅第八七一九二七九○一號函
    釋規定，原核定原告配偶執行業務所得並無不合，惟該事務所承辦之金跑道體育
    用品社、萬家興隆健康事業股份有限公司、中友旅行社有限公司及吉堡速食店等
    四筆收入歸戶清單已列計，又將扣繳憑單合計三九、六○○元重複核算，原核定
    執行業務所得應予追減二七、七二○元「三九、六○○乘以（一–三十％）」。
二、原告為代理記帳業者，對於稅法規定及如何記帳保存憑證，應有相當認識，遲至
    訴願時方提出收入收據供核，惟該收據並無連續編號，不論假日與否或客戶營業
    規模大小，每月收費日期與每家收費金額多為一致，部分收費日期並晚於入帳日
    期，顯難採據，又扣繳憑單僅為扣繳單據，用途係供稽徵機關核課之參考，並非
    證明收入之法定憑證，另原告記帳收費，不論客戶大小及業別，百分之九十七客
    戶每月均收一、八○○元，亦違常情，且原告費用相關帳冊憑證迄未提示，依改
    制前行政法院六十一年度判字第一九八號判例意旨，尚難認係已提示。
    　理　由
一、按「個人之綜合所得總額，以其全年左列各類所得合併計算之．．．第二類：執
    行業務所得：凡執行業務者之業務或演技收入，減除業務所房租或折舊、業務上
    使用器材設備之折舊及修理費，或收取代價提供顧客使用之藥品、材料等之成本
    、業務上雇用人員之薪資、執行業務之旅費及其他直接必要費用後之餘額為所得
    額。」為所得稅法第十四條第一項第二類前段所明定。次按「執行業務者應依所
    得稅法第十四條第一項第二類第二款規定，至少設置日記帳一種，詳細記載其業
    務收支項目，並應按會計事項發生之次序逐日登帳，至遲不得超過二個月．．．
    執行業務應給與他人憑證，並自留存根或副本，業務支出應自他人取得憑證。各
    項會計憑證，應依事項發生之時序，依次編號黏貼或裝訂成冊，妥為保存。」、
    「執行業務者．．．能提供證明所得額之帳簿、文據調查者，其執行業務所得，
    應依帳載核算認定。其未依規定提供調查者，應依所得稅法第八十三條及同法施
    行細則第十三條規定訂定之收費及費用標準核定其所得額。」為執行業務所得查
    核辦法第六條第一項、第四項及第八條前段所規定。又「執行業務者未依法辦理
    結算申報，或未依法設帳記載並保存憑證，或未能提供證明所得額之帳簿文據者
    ，稽徵機關得依下列標準計算其收入額．．．二十六、未具會計師資格．．．其
    代為記帳者．．．每家每月直轄市及省轄市二、五○○元，縣二、○○○元。」
    為財政部八十七年二月十九日台財稅第八七一九二七九○一號函所核定。
二、本件原告八十六年度綜合所得稅結算申報，原列報配偶柯明子取自中央會計事務
    所執行業務所得五三三、八八○元，經被告機關所屬臺中市分局依查得資料核定
    二、六二一、九二○元，歸課綜合所得總額三、五九二、五三一元，補徵應納稅
    額四二四、一八八元。原告不服，就執行業務所得及租賃所得申經復查結果，追
    減執行業務所得二七、七二○元及租賃所得四三、九六九元，原告仍不服，就執
    行業務所得部分，循序提起本件行政訴訟。
三、原告訴稱：原告之配偶本年度代為記帳收入部分，已依規定記帳並開立憑證予付
    款人，並依其實際向客戶收取之款項及各項所得扣免繳憑單申報執行業務所得，
    又該付款人既已依相關法令規定辦理扣免繳憑單申報，並申報執行業務費用支出
    ，本件所得收入部分，應以原告申報數二、六六九、四○○元為準，至費用部分
    已同意依費用標準認定。被告若欲調整，自應負舉證責任。被告逕依財政部頒定
    標準每家每日二、五○○元核定調整為三、七四五、六○○元，有違租稅公平原
    則等語。
四、再按原告本年度之執行業務所得，如欲選擇按實際所得核課綜合所得稅，自應遵
    守首開規定設置日記帳、記載、使用前送主管機關驗印、取得確實憑證及保存憑
    證帳冊五年等各項程序，並於稽徵機關進行調查或復查時，提示有關各種證明所
    得額之帳簿文據。經查，原告配偶經營會計業事務所，為客戶代理記帳，衡情對
    於稅法相關規定及如何記帳保存憑證，應有相當認識，其雖提出日記簿、總帳簿
    及收據為證，惟日記簿僅記載本年度每月廿日之記帳收入，總帳簿則每月月底彙
    整總記一筆收入登記費，均無其他項目記載，又原告另行提出之收據十二冊（每
    月一冊），惟各收據並無連續編號，顯未按會計事項發生之次序逐日登帳，原告
    稱其原設之日記帳及總帳簿有經被告驗印，惟因事後遺失，上開資料為事後補記
    ，然其又未依相關規定向被告報備，又稅捐稽徵機關調查課稅資料時，要求原告
　　所提示之有關文件、資料，係指真正之原始文件及帳證資料，並非事後編造之帳
　　證資料，是原告所提示上開帳證，自與首揭執行業務者所應設置日記帳之規定不
　　合。又收據上之收費日期，均係每月廿日，然八十六年四月及七月之廿日均為週
　　日，於該事務所客戶有一百多家之情形下，能於本年度每月廿日，即同一日對於
    各客戶收取記帳費，已不合情理。再者，此一百多家客戶無論營業規模大小，每
    家收費金額大多為一千八百元，僅三家為二千元，亦與事理有違。
五、原告雖另行提出該事務所客戶之扣繳憑單為證，惟扣繳憑單僅為所得人之扣繳單
    據，其用途係供稽徵機關核課之參考，並非證明其收入之法定憑證。本院經傳訊
    原告所提扣繳憑單所載之扣繳義務人五人為證，經證人到庭作證結果，雖證人張
    軒銘等人均證稱每月給付原告（應指其配偶經營之會計事務所人員，下同）之記
    帳酬勞為一千八百元或二千元，與扣繳憑單上所載金額相同，惟張軒銘另稱原告
    每月收款之時間不一定，另證人丙○○稱其給付原告酬勞有時以現金，亦有以支
    票為之，與原告所稱其於固定於每月二十日收費之情形不合，又客戶以支票支付
    之部分，原告亦未依此事項登帳及提出資金流程供被告審核。綜上所述，原告配
    偶柯明子取自中央會計事務所執行業務所得部分，既無法提出依規定所應設置之
    日記帳，且其所提出之扣繳憑單及收據留底等，尚有證據之瑕疵，是其所提示有
    關配偶該部分所得之帳簿文據，自欠缺完整性，尚難以原告所舉之扣繳憑單及證
    人張軒銘等人之證明，為原告之配偶本年度執行業務收入之認定依據。
六、從而，被告以原告所提供之帳簿、文據，未足以供勾稽核算，認定其配偶之執行
    業務所得額，乃依執行業務所得查核辦法第八條、所得稅法第八十三條及同法施
    行細則第十三條規定訂定之收費及費用標準核定其所得額，自屬有據。又財政部
    頒訂「八十六年度稽徵機關核算執行業務收入標準」，係依所得稅法第八十條第
    二項暨同法施行細則第十三條規定授權訂定，已斟酌年度、地區、經濟情況，就
    收入之認定作技術性、細節性事項加以規定，並非依固定之百分比訂定，自未逾
    越法律保留原則，亦與憲法並無牴觸（大法官會議釋字第三六一號解釋意旨參照
    ），原告指稱被告以此標準推定其本年度執行業務所得，未經公聽程序，有違公
    平交易法乙節，亦屬無據。
七、綜上所陳，原告所訴各節，均無可取。被告以原告未能提示足資證明其配偶本年
    度執行業務收入之帳簿文據供核，無從查核勾稽，乃依首揭規定，依歸戶清單查
    得資料，扣除重複核算部分，減除必要費用，依財政部頒標準核定其配偶有如事
    實欄所示之業務收入，並據以核課其綜合所得稅，於法尚無違誤。訴願決定予以
　　維持，亦無不合，原告請求撤銷原處分及復查決定關於執行業務所得部分暨訴願
　　決定，為無理由，其訴應予駁回。
據上論結，本件原告之訴為無理由，依行政訴訟法第一百九十五條第一項後段、第九
十八條第三項前段，判決如主文。
中　　華　　民　　國　　九十四　　　年　　　二　　　月　　　　五　　　　日
                 臺 中 高 等 行 政 法 院   第 三 庭
                                審 判 長 法  官　沈　應　南
                                         法  官　林　秋　華
                                         法  官　許　武　峰
右正本證明與原本無異。
如不服本判決，應於判決送達後20日內向本院提出上訴書狀，其未表明上訴理由者，
應於提起上訴後20日內向本院提出上訴理由書（須依對造人數附具繕本）；如於本判
決宣示或公告後送達前提起上訴者，應於判決送達後20日內補提上訴理由書（須附繕
本）。未表明上訴理由者，逕以裁定駁回。
提起上訴應預繳送達用雙掛號郵票390元（34元及5元郵票各10份)。
中　　華　　民　　國　　九十四　　　年　　　二　　　月　　　　五　　　　日
                                         書記官  王  永  慶
